臺灣新竹地方法院行政訴訟判決　
110年度交字第213號
原      告  陳秋芬  住新竹縣○○鎮○○里○○路○○○段                       ○○巷00弄0號
被      告  交通部公路總局新竹區監理所

代  表  人  吳季娟
訴訟代理人  胡惠茹
上列當事人間交通裁決事件，原告不服被告民國110年8月25日竹
監裁字第50-ZFA262757號違反道路交通管理事件裁決，提起行政
訴訟，本院判決如下：
    主  文
原告之訴駁回。
訴訟費用新臺幣參佰元由原告負擔。
    事實及理由
一、程序事項：
    本件因屬不服被告所為道路交通管理處罰條例（下稱道交條
    例）第8條之裁決而提起撤銷訴訟，依行政訴訟法第237條之
    7規定，不經言詞辯論，逕行裁判，合先敘明。
二、事實概要：
    原告於民國110年6月26日13時33分許，駕駛車牌號碼000-00
    00號自用小客車（下稱系爭車輛），行經國道3號南向74.3
    公里處，經內政部警政署國道公路警察局（下稱舉發機關）
    第六公路警察大隊員警認有「未保持行車安全距離（時速11
    6公里，應保持58公尺，實距不足）」之違規行為而對原告
    逕行舉發。原告不服提出申訴，經舉發機關函覆違規事實明
    確，被告遂依道交條例第33條第1項第2款、第63條第1項、
    違反道路交通管理事件統一裁罰基準及處理細則（下稱處理
    細則）之規定，於110年8月25日以竹監裁字第50-ZFA262757
    號違反道路交通管理事件裁決書（下稱原處分），對原告裁
    處罰鍰新臺幣（下同）3000元，並記違規點數1點。原告不
    服，提起本件行政訴訟。
三、本件原告主張：
    本張罰單採用證據不合法，依毒樹果實理論刑事訴訟法第15
    條，無證據能力，未經合法調查之證據，不得作為判斷之依
    據，沒有車速的立論依據，那來的不安全車距。另外，此違
    規法條也不合時宜現況，試問現今北二高速公路超車道限速
    需保持110公里/小時，規定每車安全距離需保持55公尺，依
    現今交通繁忙，根本不符現況，陷人民於不義，前車的車尾
    燈都看不到，甭論保持55公尺安全距離，簡單而言，公務員
    就是便宜行事，不是為交通安全的理由，是為欺詐人民，拿
    人民當提款機，所以所為理應更嚴謹，才能獲得人民的信任
    等語，並聲明：原處分撤銷；訴訟費用由被告負擔。
四、被告則答辯以：
（一）本案經國道二隊於110年10月14日以國道警六交字第11067
      04176號函覆略以…，三、查旨揭車輛於110年6月26日13時
      33分許，行經國道3號公路南向74.3公里路段(內側車道)
      ，為本大隊執勤員警以雷射測速照相系統採證行速為116
      公里(測距199.2公尺)，依據前述規定，應與前車保持58
      公尺以上之行車安全距離，惟該車與前車安全距離明顯不
      足，另經調閱動態錄影資料確認違規，並未發現他(前)車
      變換車道插入情事，爰依法舉發，並無不妥。四、有關原
      告於起訴狀提出之陳述，說明如下:(一)高速公路行駛之
      車輛，其速度極快，反應時間極短，稍有疏忽極易造成交
      通事故，且行車安全距離規範之目的，在增加車輛操作及
      駕駛人反應時間以應變突發狀況，避免追撞發生，高速公
      路行車肇事主因多數為車輛未保持安全距離所致，顯見其
      危害之嚴重性，從而對於行駛於高速公路之車輛，更應課
      以其駕駛人更高之注意義務，以維護高速公路之交通秩序
      ，並保障用路人之安全，合先敘明。(二)經查執勤員警係
      依據處罰條例第7-2條第2項第7款之規定，逕行舉發「未
      保持安全距離」違規，並非取締「行車速度超過規定之最
      高速限或低於規定之最低速限」，故毋需在300至1000公
      尺間設立警示牌面，亦可舉發違規。(三)次查本違規案執
      勤員警當時係以經濟部標準檢驗局檢定合格(器號: TC007
      084、檢定合格單號碼: JOGB0000000，有效期限:111月5
      月31日止)之雷射測速照相系統拍攝採證(行速)，同時輔
      以攝影機全程錄影車輛行駛動線。經重複檢視本案科學儀
      器採證資料，旨揭車輛行駛前述路段(內側車道)與前車距
      離明顯不足(依路面車道線白虛線，線段長4公尺，間距6
      公尺，尚不足10公尺)，且尚未發現有他(前)車變換車道
      插入情事，亦未發現前車突然急煞情事。(四)綜上所述，
      核本案違規屬實，爰依處罰條例第33條第1項第2款「未保
      持行車安全距離」之規定舉發違規，原告所述之各種理由
      ，明顯亦屬卸責之詞，不足採信。五、另查旨揭違規通知
      單業於110年7月21日以郵局大宗掛號第580002號依車籍登
      記地址郵寄車主，並於同年7月22日妥投及本案110年10月
      7日樹林分隊舉發員警職務報告內容所載：職警員劉瑋杰
      、黃才修擔服110年6月26日12-16時巡邏勤務，在國道3號
      南向74.3公里處執行科技執法勤務，於110年6月26日13時
      33分見違規車輛000-0000號自小客車(廠牌000、灰色)一
      路緊跟前行車行駛，執勤員警取攝該車未保持行車安全距
      離違規當時，該路段車流順暢未有車多回堵或減速之情事
      。而該車尾隨於前車行車之後方行駛時，經執勤員警以科
      學儀器測得行速116KM/HR，測距為199.2公尺(經經濟部標
      準檢驗局委託財團法人工業技術研究院合格，合格單號:J
      OGB0000000，器號:TC007084、廠牌LTI。TruCAM Ⅱ，業於
      110年5月17日經檢驗合格，有效期間至111年5月31日)。
      依據高速公路及快速公路交通管制規則第6條第1項規定，
      該車應與前行車保持58公尺之行車安全距離，惟該車與前
      行車之距離明顯不足(依路面車道線白虚線，線段長4公尺
      ，間距6公尺，尚不足20公尺之車距)，違規事實明確等語
      。
（二）至原告主張該路段未有明確之警告標示提醒用路人等語。
      查處罰條例第7 條之2第3項之規定，僅在同條例第2 項第
      9 款「行車速度超過規定之最高速限或低於規定之最低速
      限」之情形者，始依同條第3 項之規定需「於一般道路應
      於100 公尺至300公尺間，於高速公路、快速公路應於300
       公尺至1,000 公尺間，明顯標示之」。惟本案為處罰條
      例第7 條之2 第2項第7 款規定之汽車行駛高速公路與前
      車「未保持安全距離」之違規，而非上揭同條例第9 款規
      定之違規，自無須適用同條例第3 項規定須公告及警示牌
      面警示用路人。是原告上開主張，顯係誤解法律規定。另
      關於交通員警就執勤地點及方式，交通法令並未設有明文
      之限制，均委由交通員警依據道路之設置情形、交通流量
      、交通事故發生頻率、一般用路權人之便利性、員警值勤
      的安全性等一切因素綜合判斷後，始決定執行違規取締勤
      務之地點，況法律要求駕駛人應遵守道路交通安全規則除
      有維持交通順暢之公益目的外，本兼及有保護用路權人生
      命、身體、健康法益之旨，實不應因執法單位有無取締行
      為、取締地點是否明顯、取締方式為何，而有所不同，爰
      堪認本案原告確實有「行駛高速公路未依規定與前車保持
      安全距離」之違規事實。本件既經舉發單位查證違規屬實
      ，被告依相關法規裁處應屬適法，本件原告之訴為無理由
      ，並聲明：原告之訴駁回。
五、本院之判斷：
（一）按道交條例第33條第1項第2款規定：「汽車行駛於高速公
      路、快速公路或設站管制之道路，不遵使用限制、禁止、
      行車管制及管理事項之管制規則而有下列行為者，處汽車
      駕駛人新臺幣3,000元以上6,000元以下罰鍰：二、未保持
      安全距離。」、同條例第63條第1項第1款規定：「汽車駕
      駛人有下列各款所列條款之一者，除依原條款處罰鍰外，
      並予記點：一、有第33條第1項…情形之一者，各記違規點
      數一點。」；次按高速公路及快速公路交通管制規則第6
      條規定：「汽車行駛高速公路及快速公路，前後兩車間之
      行車安全距離，在正常天候狀況下，依下列規定：一、小
      型車：車輛速率之每小時公里數值除以2，單位為公尺。
      」；道路交通標誌標線號誌設置規則（下稱設置規則）第
      149條規定：「標線依其型態原則上分類如下：一、線條
      以實線或虛線標繪於路面或緣石上，用以管制交通者，原
      則上區分如下：（一）白虛線設於路段中者，用以分隔同
      向車道或作為行車安全距離辨識線；設於路口者，用以引
      導車輛行進，或作為大眾捷運系統車輛行駛界線，用以區
      隔大眾捷運系統車輛行進範圍」、同規則第182條第1、2
      項規定：「車道線，用以劃分各線車道，指示車輛駕駛人
      循車道行駛。本標線為白虛線，線段長4公尺，間距6公尺
      ，線寬10公分。」，分別定有明文。次按，道交條例第92
      條第4項規定授權訂定之違反道路交通管理事件統一裁罰
      基準及處理細則所附「違反道路交通管理事件統一裁罰基
      準表」，違反道交條例第33條第1項第2款規定，小型車駕
      駛人於期限內繳納或到案聽候裁決者，係處罰鍰 3,000元
      ，並記違規點數1 點。又此裁罰基準係基於母法之授權而
      為訂定，且其內容並未牴觸母法，並已參考「車輛大小」
      、「違規次數」、「違規程度」、「違規地點」、「所生
      影響」、「違反情節」等要素擇一或兼採而為分級處罰，
      且經司法院大法官會議釋字第511 號解釋認無違背法律保
      留原則，自得為法院裁判時所適用，被告據以適用，於法
      並無不合。
（二）經查，上開事實概要欄所述之事實，除下述爭點外，有舉
      發機關110年8月17日國道警六交字第1106703416號函及11
      0年10月14日國道警六交字第1106704176號函、雷射測速
      儀器之檢定合格證書、交通違規案件陳述單、採證照片、
      舉發通知單、原處分書、駕駛人基本資料、汽車車籍查詢
      附卷可稽，並為兩造所不爭執，則本件之爭點應為：原告
      是否有「行駛高速公路未依規定與前車保持安全距離」之
      違規行為？茲論述如下。
（三）觀諸本件違規行為之採證照片（見本院卷第79頁）可見，
      顯示日期及時間為2021年6月26日13：33：12、地點:國道
      3號南向74.3公里、限速:110公里/小時、速度:116公里/
      小時、儀器序號:TC007084號，受測車輛即為系爭車輛（
      車牌號碼000-0000號）無誤，原告對此亦不爭執。又本件
      舉發超速違規之雷達測速儀（廠牌為LTI、型號為TruCAMⅡ
      、檢定合格單號碼為J0GB0000000）業於110年5月17日檢
      定合格，有效期限至111年5月31日止。上開資料與測速採
      證相片所示：「證號：J0GB0000000」互核相符，有經濟
      部標準檢驗局委託財團法人工業技術研究院核發雷達測速
      儀檢定合格證書（見本院卷第75頁）在卷可按。而雷達測
      速儀器已列為法定度量衡器之測速設備裝置，衡諸度量衡
      法第5 條、度量衡器檢定檢查辦法第3 條第1 項第6 款及
      第17條第1 項之規定，與大眾有關之公務檢測儀器，既經
      由國家專責機關檢定合格後加以使用，自能昭得公信，是
      於本件舉發違規時（即110年6月26日），舉發機關所用之
      雷達測速儀尚在檢定合格有效期限內，其準確性及正確性
      應值信賴，故於上開時、地為此雷達測速儀器測得系爭車
      輛之行車速度為116公里/小時之證據資料，自得為憑。是
      系爭車輛與前車之間，依高速公路及快速公路交通管制規
      則第6條第1項規定，自應與前車保持58公尺之安全距離，
      合先陳明。
（四）另經本院當庭勘驗本件舉發光碟，結果如下：「影片時間
      約40秒許， 原告車輛出現於畫面左上方，行駛於高速公
      路內側車道，前方有一輛灰色自小客車，原告車輛與前車
      始終保持約1至2組間車道線之距離（以線段長4公尺、線
      與線間距約6公尺計算，二車間距離推算不足20公尺）；
      而在同一時間行駛在原告右側即中線車道的三輛車輛，前
      後車輛行駛間距大約為原告與前車車距之三倍長，另外在
      最外側的兩輛車輛，前後車的車距也是原告與前車車輛的
      三倍長。」（見本院111年5月12日調查證據筆錄附卷可參
      ）。由上開舉發光碟影像及勘驗筆錄內容可知，斯時日照
      明亮、視距良好，且所行經之高速公路路段車流順暢、並
      無阻塞，系爭車輛車牌號碼明確可辨，並與前車持續保持
      大約1至2組車道線之距離。復由道路交通標誌標線號誌設
      置規則第182條規定可知，車道線虛、實合計一組為10公
      尺，按此則可推得斯時系爭車輛與前車之實際間距僅持續
      保持大約10-20公尺。然依前開規範及斯時系爭車輛之時
      速為116公里，理應與前車保持58公尺之安全距離，已如
      前述，足徵斯時系爭車輛與前車間顯未保持安全距離，本
      件原告「行駛高速公路未依規定與前車保持安全距離」之
      違規事證乃屬明確，是舉發機關依法舉發本件違規事實，
      自屬於法有據。
（五）原告主張該路段未有明確之警告標示提醒用路人云云。然
      查，設置告示牌規定之立法用意，不外表明科處違規人行
      政裁罰之目的在於敦促駕駛人依行車速限駕駛，以期在駕
      駛人避免受罰之心理下，達到依行車速限駕駛進而維護行
      車安全之最大效益，此係善意之提醒。原告領有合格之駕
      駛執照，理應謹慎注意暨遵守相關之規範，而非僅於明顯
      設置告示牌處、或在警車閃爍警示燈明確告知正在執行取
      締勤務時，方遵守交通規則，而於未設有告示牌處即得有
      不予遵循之寬容空間至明，是其違規行為縱非故意，亦有
      應注意、能注意，而未注意之過失責任。況按道交條例第
      7條之2第3項之規定，僅在同條例第2項第9款「行車速度
      超過規定之最高速限或低於規定之最低速限」之情形者，
      始依同條第3 項之規定需「於一般道路應於100公尺至300
      公尺間，於高速公路、快速公路應於300公尺至1,000公尺
      間，明顯標示之」，而本案原處分所依據之違規行為為道
      交條例第7條之2第2項第7款規定之汽車行駛高速公路與前
      車「未保持安全距離」之違規，並非上揭同條例第9款規
      定之違規，自無須適用同條例第3 項規定須公告及警示牌
      面警示用路人。是原告上開主張，係誤解法律規定，自不
      足採。
六、綜上所述，原告駕駛系爭車輛於上述時、地確有汽車行駛高
    速公路未依規定與前車保持安全距離之違規行為，原處分依
    道交條例第33條第1項第2款、第63條第1項第1款及違反道路
    交通管理事件統一裁罰基準表之規定，裁處原告罰鍰3000元
    ，並記違規點數1 點，依法均無違誤。原告以前述理由訴請
    撤銷原處分，為無理由，應予駁回。
七、本件判決基礎已臻明確，兩造其餘攻防方法及訴訟資料經本
    院斟酌後，核與判決結果不生影響，爰不一一詳予論述，併
    此敘明。
八、本件第一審裁判費為300元，應由原告負擔，並確定第一審
    訴訟費用額如主文第2項所示。
九、據上論結，本件原告之訴為無理由，依行政訴訟法第237條
    之7、第98條第1項前段、第237條之8第1項、第237條之9、
    第104條、民事訴訟法第93條，判決如主文。
中　　華　　民　　國　　111 　年　　6 　　月　　29　　日
                  行政訴訟庭　法　官　李毓華
以上正本係照原本作成。
如不服本判決，應於判決送達後20日內，向本院提出上訴狀並表
明上訴理由（原判決所違背之法令及其具體內容或依訴訟資料可
認為原判決有違背法令之具體事實），其未載明上訴理由者，應
於提出上訴後20日內向本院補提理由書（上訴狀及上訴理由書均
須按他造人數附繕本，如未按期補提上訴理由書，則逕予駁回上
訴），並應繳納上訴裁判費新臺幣750元。
中　　華　　民　　國　　111 　年　　7 　　月　　1 　　日
                              書記官  劉文倩